【裁判字號】    98,訴緝,63
【裁判日期】    980930
【裁判案由】    違反毒品危害防制條例
【裁判全文】
臺灣彰化地方法院刑事判決              98年度訴緝字第63號
公  訴  人  臺灣彰化地方法院檢察署檢察官
被      告  甲○○
上列被告因違反毒品危害防制條例案件，經檢察官提起公訴（97
年度撤緩毒偵字第3 號），本院以簡式審判程序，判決如下：
    主  文
甲○○施用第一級毒品，累犯，處有期徒刑拾月，扣案之注射針
筒壹支沒收。
    犯罪事實
一、甲○○前因施用毒品案件，經本院裁定令入戒治處所強制戒
    治，於民國90年5 月7 日執行完畢，嗣於94年間，復因竊盜
    、施用第一、二級毒品案件，經本院各以94年度易字第806
    號、94年度訴字第1254號判決判處有期徒刑6 月、10月、4
    月確定後，再因竊盜案件，經本院以95年度易字第366 號判
    處有期徒刑1 年6 月確定，上開各罪經定應執行刑為有期徒
    刑2 年10月（嗣經減刑為有期徒刑1 年5 月），另因施用毒
    品案件，經本院以95年度訴字第185 號判決判處有期徒刑9
    月確定（嗣經減刑為有期徒刑4 月又15日），與前揭數罪接
    續執行，甫於96年11月30日執行完畢。詎其仍未戒除毒癮，
    復於97年3 月16日上午8 時許，在彰化縣員林鎮○○○○○
    道路上，以將海洛因摻水注射體內之方式，施用第一級毒品
    海洛因1 次。嗣於97年3 月16日下午1 時50分許，在彰化縣
    員林鎮○○里○○路○ 段與法院南街口為警查獲，並扣得其
    所有供施用海洛因所用之注射針筒1 支，經其同意採集尿液
    送驗後，結果呈可待因及嗎啡陽性反應始查悉上情。
二、案經彰化縣警察局員林分局報告臺灣彰化地方法院檢察署檢
    察官偵查起訴。
    理  由
一、按毒品危害防制條例於92年7 月9 日修正公布，自93年1 月
    9 日施行，其中第20條、第23條將施用毒品之刑事處遇程序
    ，區分為「初犯」及「5 年內再犯」、「5 年後再犯」。依
    其立法理由之說明：「初犯」，經觀察、勒戒或強制戒治後
    ，應為不起訴處分或不付審理之裁定；經觀察、勒戒或強制
    戒治執行完畢釋放後，「5 年內再犯」者，因其再犯率甚高
    ，原實施之觀察、勒戒及強制戒治既已無法收其實效，爰依
    法追訴或裁定交付審理。至於經觀察、勒戒或強制戒治執行
    完畢釋放後，「5 年後再犯」者，前所實施之觀察、勒戒或
    強制戒治已足以遮斷其施用毒品之毒癮，為期自新及協助其
    斷除毒癮，仍適用「初犯」規定，先經觀察、勒戒或強制戒
    治之程序。從而依修正後之規定，僅限於「初犯」及「5 年
    後再犯」2 種情形，始應先經觀察、勒戒或強制戒治程序。
    倘被告於5 年內已再犯，經依法追訴處罰，縱其第3 次（或
    第3 次以上）再度施用毒品之時間，在初犯經觀察、勒戒或
    強制戒治執行完畢釋放5 年以後，已不合於「5 年後再犯」
    之規定，且因已於「5 年內再犯」，顯見其再犯率甚高，原
    實施觀察、勒戒或強制戒治，已無法收其實效，即應依該條
    例第10條處罰，最高法院95年度第7 次刑事庭會議決議闡釋
    甚明。查本件被告曾因施用毒品案件，經本院裁定令入戒治
    處所強制戒治，於民國90年5 月7 日執行完畢。竟仍不知悔
    改，於上開強制戒治執行完畢後5 年內之94年5 月12日起，
    至同年9 月27日止，連續施用毒品多次，而經本院以94年度
    訴字第1254號判決判處罪刑確定，有臺灣高等法院被告前案
    紀錄表及本院94年度訴字第1254號判決在卷可稽，揆諸前開
    決議意旨，自應依法論科。又本件被告所犯為死刑、無期徒
    刑或最輕本刑為3 年以上有期徒刑以外之罪，其於準備程序
    中就被訴事實為有罪之陳述，經法官告知簡式審判程序之旨
    ，並聽取公訴人之意見後，本院合議庭依刑事訴訟法第273
    條之1 第1 項規定，裁定由受命法官獨任進行簡式審判程序
    ，合先敘明。
二、訊據被告對上開犯行坦承不諱，被告之尿液經具備鑑定尿液
    中毒品反應專業能力之詮昕科技股份有限公司以酵素免疫分
    析法初步檢驗，再以氣相層析質譜儀法確認檢驗，呈嗎啡及
    可待因陽性反應，有該公司97年3 月31日編號00000000號濫
    用藥物尿液檢驗報告、彰化縣警察局員林分局委託檢驗尿液
    代號與真實姓名對照認證單附卷可按。而人體施用第一級毒
    品海洛因後，可於2 至4 天內自尿液驗出嗎啡之醫學經驗，
    亦經行政院衛生署管制藥品管理局91年10月3 日管檢字第
    110436號函文釋示明確。此外復有注射針筒1 支扣案可參，
    足證被告出於任意性之自白與事實相符，從而本件事證明確
    ，被告犯行已堪認定。
三、核被告所為，係犯毒品危害防制條例第10條第1 項之施用第
    一級毒品罪，其持有毒品之低度行為應為施用毒品之高度行
    為所吸收，不另論罪。被告有如犯罪事實欄所述之科刑及執
    行紀錄，有臺灣高等法院被告前案紀錄表在卷可稽，其於執
    行完畢後5 年內再犯本件有期徒刑以上之罪，為累犯，應依
    刑法第47條第1 項之規定加重其刑。爰審酌被告施用毒品，
    戒治完畢後猶不知悔悟，犯後坦承犯行態度良好及其犯罪之
    動機、目的、施用期間、次數、所生身心之危害等一切情狀
    ，量處如主文所示之刑。扣案之注射針筒1 支為被告所有，
    且係供其犯施用第一級毒品罪所用之物，應依刑法第38條第
    1 項第2 款宣告沒收。
據上論斷，應依刑事訴訟法第273 條之1 第1 項、第299 條第1
項前段，毒品危害防制條例第10條第1 項，刑法第11條前段、第
47條第1 項、第38條第1 項第2 款，判決如主文。
本案經檢察官賴志盛到庭執行職務。
中    華    民    國    98    年    9     月    30    日
                  刑事第五庭  法  官  王奕勛
以上正本證明與原本無異。
如不服本判決應於收受判決後10日內，向本院提出上訴書狀，並
應敘述具體理由;其未敘述上訴理由者，應於上訴期間屆滿後20
日內向本院補提理由書（均須按他造當事人之人數附繕本）「切
勿逕送上級法院」。
中    華    民    國    98    年    9     月    30    日
                              書記官  戴國安
附錄本案論罪科刑法條全文：
毒品危害防制條例第10條
施用第一級毒品者，處 6 月以上 5 年以下有期徒刑。
施用第二級毒品者，處 3 年以下有期徒刑。


司法院資訊處製作；財團法人民間司法改革基金會備份。
